臺灣桃園地方法院民事簡易判決
111年度桃簡字第1086號
原      告  鄒亦森  
被      告  羅運金  

上列當事人間請求損害賠償(交通)事件，本院於民國111年9月23
日言詞辯論終結，判決如下：
    主      文
被告應給付原告新臺幣45,036元，及自民國110年5月10日起至清
償日止，按週年利率5%計算之利息。
原告其餘之訴駁回。
訴訟費用由被告負擔30%，餘由原告負擔。
本判原告決勝訴部分得假執行。
原告其餘假執行之聲請駁回。
    事實及理由
壹、程序方面：
一、按訴狀送達後，原告不得將原訴變更或追加他訴，但擴張或
    減縮應受判決事項之聲明者，不在此限，此於簡易訴訟程序
    亦適用之，民事訴訟法第436條第2項、第255條第1項第3款
    分別定有明文。經查，原告起訴時聲明：「㈠被告應給付原
    告新臺幣（下同）160,000元，及自起訴狀繕本送達翌日起
    至清償日止，按週年利率5%計算之利息。㈡願供擔保請准宣
    告假執行」，嗣於民國111年9月23日本院言詞辯論時變更聲
    明為：「㈠被告應給付原告145,916元，及自起訴狀繕本送達
    翌日起至清償日止，按週年利率5%計算之利息。㈡請依職權
    宣告假執行」（本院卷57頁及反面），核原告上開所為，係
    屬減縮應受判決事項之聲明，揆諸首揭規定，應予准許。
二、本件被告經合法通知，無正當理由未於言詞辯論期日到場，
    核無民事訴訟法第386條各款所列情形，爰依原告之聲請，
    由其一造辯論而為判決。
貳、實體方面：
一、原告主張：被告於110年6月24日下午8時20分許，駕駛車牌
    號碼00-0000號自用小客車（下稱肇事車輛），沿桃園市蘆
    竹區山林路2段往赤塗路方向行駛，行經山林路3段時本應注
    意轉彎車應禮讓直行車先行，而依當時客觀情形並無不能注
    意之情，被告竟未注意及此，而貿然自山林路2段左轉至山
    林路3段，適有原告駕駛車牌號碼000-0000號自用小客車（
    下稱系爭車輛），由赤塗路往山林路2段行駛至該處，兩車
    發生碰撞（下稱系爭事故），原告因而回家一直嘔吐，並且
    心理受到嚴重創傷（下稱系爭傷害），系爭車輛亦因此受損
    ，爰依侵權行為法律關係提起本訴訟，請求被告應給付醫療
    費880元、汽車修理費42,036元、車禍鑑定費3,000元、精神
    慰撫金100,000元，共計145,916元等語，並聲明：如上開變
    更後之聲明。
二、被告經合法通知，未於言詞辯論期日到場，亦未提出書狀為
    任何聲明或陳述。
三、本院之判斷：
　㈠按因故意或過失，不法侵害他人之權利者，負損害賠償責任
    ；汽車、機車或其他非依軌道行駛之動力車輛，在使用中加
    損害於他人者，駕駛人應賠償因此所生之損害，民法第184
    條第1項前段、第191條之2前段分別定有明文。次按轉彎車
    應讓直行車先行，道路交通安全規則第102條第1項第7款亦
    規定甚詳。
　㈡原告主張上開事實，業據提出系爭車輛行車執照、道路交通
    事故當事人登記聯單、估價單、車損照片、衛生福利部苗栗
    醫院醫療費用收據、桃園市市庫收入繳款書、診斷證明書、
    桃園市政府車輛行車事故鑑定會函文暨鑑定意見書等件為證
    （本院卷5-1、6至15頁），並經本院職權向桃園市政府警察
    局蘆竹分局調取系爭事故調查卷宗核閱無訛（本院卷23至32
    頁），經核與其所述相符，至被告既於相當時期受合法通知
    ，而未於言詞辯論期日到場，復未提出書狀為爭執，依民事
    訴訟法第436條第2項、第280條第3項前段準用同條第1項之
    規定，應視同自認，堪信原告之主張為真。是原告請求被告
    負侵權行為損害賠償責任，自屬有據。
　㈢茲就原告得請求之金額審酌如下：
　　⒈醫療費部分，不得請求。
　　　⑴按損害賠償之債，以有損害之發生及有責任原因之事實
        ，並二者之間，有相當因果關係為成立要件。故原告所
        主張損害賠償之債，如不合於此項成立要件者，即難謂
        有損害賠償請求權存在(最高法院72年度臺上字第3433
        號判決意旨參照)。又所謂相當因果關係，係指依經驗
        法則，綜合行為當時所存在之一切事實，為客觀之事後
        審查，認為在一般情形上，有此環境，有此行為之同一
        條件，均發生同一之結果者，則該條件即為發生結果之
        相當條件，行為與結果間即有相當因果關係；反之，若
        在一般情形上，有此同一條件存在，而依客觀之審查，
        認為通常不發生或不必皆發生此結果者，則該條件與結
        果並不相當，不過為偶然之事實而已，其行為與結果間
        即無相當因果關係可言。
　　　⑵原告主張於本件交通事故後受有系爭傷害，致其發生嘔
        吐、心靈飽受煎熬，因此至衛生福利部苗栗醫院就診治
        療而支出880元醫療費。惟原告並未因本件交通事故受
        傷，此有道路交通事故調查報告表附卷為憑（本院卷26
        頁）。再觀道路交通事故現場照片（本院卷29頁反面至
        31頁反面），系爭事故中兩造所駕車輛之車損均非重大
        ，依一般經驗法則難認有此程度之車禍必會發生嘔吐、
        心靈飽受煎熬之結果，即不能認定原告此部分支出與系
        爭事故有因果關係。原告此部分請求，不能准許。
　　⒉汽車修理費部分，得請求42,036元。
　　　⑴按負損害賠償責任者，除法律另有規定或契約另有訂定
        外，應回復他方損害發生前之原狀。第1項情形，債權
        人得請求支付回復原狀所必要之費用，以代回復原狀，
        民法第213條第1項、第3項定有明文。而關於賠償車輛
        因毀損所減少之價額，得以修復費用為估定之標準，但
        以其必要者為限（如：修理材料以新品替換舊品，應予
        以折舊），此有最高法院80年度台上字第2476號判決足
        資參照。又依照行政院頒布之固定資產耐用年數表及固
        定資產折舊率表之規定，非運輸業自用客車、貨車折舊
        年限為5年，依照定率遞減法之折舊率為1000分之369，
        且其最後1年折舊額，加計歷年折舊累計額，總和不得
        超過該資產成本原額之9/10。
　　　⑵經查，系爭車輛修理費合計為64,355元（含零件24,799
        元、工資39,556元），有估價單在卷可佐（本院卷7頁
        ），惟零件部分係以舊換新，即應計算折舊，而系爭車
        輛係於101年10月出廠（本院卷5-1頁系爭車輛行照），
        迄至本車禍事故發生之110年6月24日，實際使用期間已
        逾5年，故原告就零件得請求被告賠償之金額，應以2,4
        80元為限（計算式：24,799元×0.1=2,480元，元以下四
        捨五入），另加計不折舊之工資39,556元，則系爭車輛
        修理之必要費用應為42,036元（計算式：2,480元+39,5
        56元=42,036元）。
　　⒊車禍鑑定費部分：得請定3,000元。
　　　⑴當事人為伸張權利所支出必要費用，如可認為係因他造
        侵權行為所受損害，即加害行為與損害賠償間有相當因
        果關係者，均非不得向他造請求賠償，此有最高法院99
        年度台上字第224號民事判決意旨可資參照。
　　　⑵經查，原告為釐清系爭事故肇事原因，向桃園市政府車
        輛行車事故鑑定會申請鑑定，並支出鑑定費用3,000元
        等情，有桃園市市庫收入繳款書1紙在卷可佐（本院卷1
        0-3頁），上開鑑定意見書並經本院用以作為認定事實
        之證據之一，故此部分支出應認為係原告伸張權利所支
        出之必要費用，而與系爭事故有相當因果關係。揆諸上
        開說明，原告此部分請求，亦屬有據。
　　⒋精神慰撫金部分：不得請求。
　　　⑴按人格權受侵害時，以法律有特別規定者為限，始得請
        求損害賠償或慰撫金；不法侵害他人之身體、健康、名
        譽、自由、信用、隱私、貞操，或不法侵害其他人格法
        益情節重大者，被害人雖非財產上之損害，亦得請求賠
        償相當之金額，民法第18條第2項、第195條第1項前段
        規定甚詳，是依規範意旨，請求精神慰撫金當以符合人
        格法益受侵害為前提。
　　　⑵經查，原告並未因系爭事故受傷等情，本院認定如前，
        原告復未就其因系爭事故有何人格權受侵害之事實為其
        他舉證或說明，揆諸上開規定及說明，原告請求被告給
        付精神慰撫金，難認有據。
   5、據上，本件原告得請求被告損害賠償之數額為45,036元（
      計算式：汽車修理費42,036元+車禍鑑定費3,000元=45,03
      6元）。
　㈣末按給付無確定期限者，債務人於債權人得請求給付時，經
    其催告而未為給付，自受催告時起，負遲延責任，其經債權
    人起訴而送達訴狀，或依督促程序送達支付命令，或為其他
    相類之行為者，與催告有同一之效力；又遲延債務，以支付
    金錢為標的者，債權人得請求依法定利率計算之遲延利息；
    又應付利息之債務，利率未經約定，亦無法律可據者，週年
    利率為5%，民法第229條第2項、第233條第1項前段、第203
    條分別定有明文。本件係因侵權行為所生之損害賠償債權，
    為給付無確定期限之債權，又係以支付金錢為標的，依上揭
    法律規定，是原告就上述得請求金額，併請求自起訴狀繕本
    送達被告翌日即110年5月10日起（本院卷20頁）至清償日止
    ，按週年利率5%計算之利息，洵屬有據。
四、從而，原告依侵權行為法律關係，請求被告給付45,036元，
    及自110年5月10日起至清償日止，按週年利率5%計算之利息
    ，為有理由，應予准許。逾此部分則無理由，應予駁回。
五、本件原告勝訴部分係依簡易訴訟程序所為被告敗訴判決，依
    民事訴訟法第389條第1項第3款規定，應職權宣告假執行；
    至原告敗訴部分，其假執行之聲請駁回。 
六、訴訟費用負擔之依據：民事訴訟法第79條。
中　　華　　民　　國　　111 　年　　10　　月　　21　　日
                  桃園簡易庭  法  官  楊奕泠
以上為正本係照原本作成。
如不服本判決，應於送達後20日內，向本院提出上訴狀，並表明
上訴理由，如於本判決宣示後送達前提起上訴者，應於判決送達
後20日內補提上訴理由書（須附繕本）。
如委任律師提起上訴者，應一併繳納上訴審裁判費。
中　　華　　民　　國　　111 　年　　10　　月　　21　　日
                              書記官  王帆芝